【裁判字號】    92,抗,579
【裁判日期】    920924
【裁判案由】    詐欺
【裁判全文】
臺灣高等法院刑事裁定                              九十二年度抗字第五七九號
    抗  告  人
    即  自訴人  甲○○○商品有限公司
    代  表  人  乙○○
    被      告  丙○○
右抗告人因自訴被告故買贓物案件，不服臺灣士林地方法院中華民國九十二年七月十
日駁回自訴裁定（九十一年度自字第一二九號），提起抗告，本院裁定如左：
    主  文
原裁定撤銷，發回臺灣士林地方法院。
    理  由
一、自訴意旨略以：蔡子龍係連線實業有限公司（以下簡稱連線公司）負責人，莊文
    斌（業經原審裁定自訴不受理）係該公司經理。莊文斌於九十年四月間佯稱於電
    器大展知悉自訴人代理十五吋液晶電視（型號：VE-1510DVS），欲向自訴人訂購
    十台，自訴人因從未與該公司來往，故僅出貨五台，貨款共計新台幣（以下同）
    十六萬七千五百元，由被告莊文斌交付以連線公司所簽發，安泰商業銀行瑞光分
    行為付款人之支票支付，屆期票款如數付清。俟被告莊文斌又於同年四月二十二
    日再訂貨十台，自訴人於同年月三十日出貨，貨款共計三十三萬五千元，由被告
    莊文斌交付一張以同前所述，面額三十三萬五千元，發票日九十一年五月三十日
    之支票支付，屆期提示竟因存款不足而遭退票，經到該公司追查，早已人去樓空
    。嗣於同年七月二十五日上揭液晶電視竟於被告丙○○設在台北市○○區○○路
    二段四０九號一樓之電器行出現。因認被告丙○○涉刑法第三百四十九條第二項
    之故買贓物罪嫌云云。
二、原裁定意旨略以：自訴人所指訴之前揭事實，固據其提出訂購單、訂購單暨出貨
    單、支票及退票理由單、莊文斌、蔡子龍之名片為證，然查自訴人所舉被告丙○
    ○所經營之電器行照片中，並無其所出售之液晶電視，復為自訴人所不爭執，此
    外自訴人復無法提出任何證據，足茲證明被告丙○○有何詐欺犯行，此部份犯行
    不能證明，被告丙○○犯罪嫌疑不足，而有刑事訴訟法第二百五十二條第十款之
    情形，揆諸前揭說明，本件自訴自應予駁回。
三、按法院或受命法官，得於第一次審判期日前，訊問自訴人、被告及蒐集或調查證
    據。訊問及調查結果，如認為案件有第二百五十二條至第二百五十四條之情形者
    ，得以裁定駁回自訴，刑事訴訟法第三百二十六條第三項固定有明文，惟是否犯
    罪嫌疑不足，仍應針對自訴人起訴被告犯罪事實及所犯罪名為之。
四、經查：原審經訊問自訴代理人及被告後，即認定並無何證據足證被告丙○○有何
    詐欺犯行，而為駁回自訴之裁定，固非無見。惟查自訴人係自訴被告涉犯刑法第
    三百四十九條第二項之故買贓物罪嫌，並非自訴被告犯同法第三百三十九條第一
    項之詐欺取財罪嫌，此有追加被告之刑事自訴追加狀及調查筆錄在卷可稽（見原
    審卷第四十四、六十六頁），原審未審認被告是否犯故買贓物罪，而逕認被告詐
    欺罪嫌不足，已有不合，且自訴人於自訴狀內明載有目睹證人林玉桂可以為證，
    原審是否應依職權調查或曉諭自訴人聲請調查證據？而本案共同被告蔡子龍尚未
    到庭，是否宜待該共同被告到院供述後再行審酌？均非無審究之餘地。原審僅敘
    明被告詐欺罪嫌不足，對於是否犯故買贓物罪嫌，卻未置一詞，亦未於裁定理由
    中敘明不傳喚證人林玉桂之理由，自嫌疏漏。是自訴人抗告意旨執此指摘原裁定
    不當，尚非全無理由，自應由本院將原裁定撤銷，發回原審法院更為詳查，以臻
    適法。
五、據上論斷，應依刑事訴訟法第四百十三條前段裁定如主文。
中      華      民      國    九十二    年      九      月    二十四    日
                              臺灣高等法院刑事第四庭
                                  審判長法  官  蔡  永  昌
                                        法  官  李  英  豪
                                        法  官  徐  昌  錦
右正本證明與原本無異。
不得抗告。
                                        書記官  吳  金  來
中      華      民      國    九十二    年      九      月    二十四    日


司法院資訊處製作；財團法人民間司法改革基金會備份。
